臺灣板橋地方法院刑事判決　　　　　　 100年度訴字第1941號
公　訴　人　臺灣板橋地方法院檢察署檢察官
被　　　告　李啟祥
選任辯護人　李克廉律師（法律扶助基金會律師）
上列被告因違反毒品危害防制條例案件，經檢察官提起公訴（10
0 年度偵字第10914 號、第10915 號、第10916 號），本院判決
如下：
    主  文
李啟祥販賣第二級毒品，累犯，處有期徒刑肆年，未扣案之販賣
第二級毒品所得新臺幣肆萬元沒收，如全部或一部不能沒收時，
以其財產抵償之，未扣案之搭配門號0000000000號行動電話（含
SIM 卡壹張）壹支沒收，如全部或一部不能沒收時，追徵其價額
。
    事  實
一、李啟祥前因(一)毒品案件，經本院以94年度易字第1651號判處
    有期徒刑8 月確定；(二)另因毒品案件，經本院以95年度易字
    第696 號判處有期徒刑10月確定；(三)復因偽證案件，經本院
    以95年度訴字第1950號判決判處有期徒刑5 月確定；(四)再因
    毒品案件，經本院以95年度簡上字第578 號判處有期徒刑6
    月確定；(五)又因毒品案件，經本院以96年度訴字第1471號判
    處有期徒刑1 年確定，上開案件嗣經本院以96年度聲減字第
    6611號裁定就上揭案件分別減刑，併就(一)、(三)及(二)、(四)、(五)
    定應執行刑為有期徒刑6 月、1 年確定，經接續執行，於民
    國97年1 月29日縮短刑期假釋出監，所餘刑期付保護管束。
    惟於假釋期間內因再犯施用毒品案件，經撤銷假釋入監執行
    殘刑4 月9 日，於98年7 月18日縮刑期滿執行完畢。詎猶不
    知悔改，明知甲基安非他命為毒品危害防制條例列管之第二
    級毒品，不得非法販賣，竟基於販賣第二級毒品甲基安非他
    命之犯意，先以其所有之門號0000000000號行動電話門號與
    王凱正所使用之0000000000號行動電話門號聯絡，談定販賣
    甲基安非他命之數量、價格及交易時間、地點等事宜後，於
    99年8 月3 日凌晨4 時6 分通話後未久之某時許，在臺北縣
    新莊市（現改制為新北市新莊區）樂生療養院附近某處，交
    付重量約1 兩之甲基安非他命1 包予王凱正，並收取價金新
    臺幣（下同）4 萬元，而賺取價差1,000 元以營利。嗣經警
    依法監聽李啟祥上揭行動電話，始循線查知上情。
二、案經內政部警政署刑事警察局、海洋巡防總局第十二（新竹
    ）海巡隊及臺北市政府警察局萬華分局移送臺灣板橋地方法
    院檢察署檢察官偵查起訴。
    理  由
壹、程序部分
    按被告以外之人（包括證人、鑑定人、告訴人、被害人及共
    同被告等）於審判外之陳述雖不符刑事訴訟法第159 條之1
    至之4 等4 條之規定，而經當事人於審判程序同意作為證據
    ，法院審酌該言詞陳述或書面陳述作成時之情況，認為適當
    者，亦得為證據；當事人、代理人或辯護人於法院調查證據
    時，知有刑事訴訟法第159 條第1 項不得為證據之情形，而
    未於言詞辯論終結前聲明異議者，視為有前項之同意，同法
    第159 條之5 定有明文。立法意旨在於傳聞證據未經當事人
    之反對詰問予以核實，原則上先予排除。惟若當事人已放棄
    反對詰問權，於審判程序中表明同意該等傳聞證據可作為證
    據；或於言詞辯論終結前未聲明異議，基於尊重當事人對傳
    聞證據之處分權，及證據資料愈豐富，愈有助於真實發見之
    理念，且強化言詞辯論主義，使訴訟程序得以順暢進行，上
    開傳聞證據亦均具有證據能力。經查，被告李啟祥、辯護人
    及檢察官於本院準備期日，對於下列經本院調查之證據方法
    ，均表示對證據能力不爭執，復於審判期日言詞辯論終結前
    ，均亦未主張有刑事訴訟法第159 條第1 項不得為證據之情
    形，本院審酌上開證據亦無非法取供等不法情形，認本案經
    調查之證據均有證據能力，合先敘明。
貳、實體部分
一、上揭販賣第二級毒品甲基安非他命予王凱正之事實，業據被
    告李啟祥於警詢、偵查及本院審理中坦承不諱，核與證人王
    凱正於警詢及偵查中證述之情節相符（100 年度偵字第1091
    4 號卷第10-11、83-85 頁），復有被告所使用之00000000
    00號行動電話之通訊監察譯文與王凱正使用之0000000000號
    通聯紀錄各1 份在卷可稽（上開偵查卷第9 頁、第12頁反面
    ），被告前揭自白與事實相符，堪信為真實。本案事證明確
    ，被告犯行堪以認定，應予依法論科。
二、核被告所為，係犯毒品危害防制條例第4 條第2 項之販賣第
    二級毒品罪。被告有事實欄所載之論罪科刑執行情形，有臺
    灣高等法院被告前案紀錄表1 份在卷足憑，其於徒刑執行完
    畢後，5 年以內故意再犯本件有期徒刑以上之罪，為累犯，
    依刑法第47條第1 項規定加重其刑（惟無期徒刑部分，依法
    不得加重）。又被告就本案販賣毒品犯行，於偵查及本院審
    理中均自白犯罪，爰依毒品危害防制條例第17條第2 項規定
    減輕其刑，並依刑法第71條第1 項規定先加後減之。爰審酌
    被告李啟祥前有多次毒品前科，素行不佳，其正值壯年，不
    思依循正軌賺取金錢，竟無視政府反毒政策及宣導，明知毒
    品對個人健康、社會風氣之危害，仍販售毒品以牟利，顯有
    不當，兼衡其犯罪目的、手段、販賣之毒品數量、價格、被
    告之家庭狀況、國中畢業之智識程度及犯罪後坦承犯行之態
    度等一切情狀，量處如主文所示之刑。
三、沒收
（一）按毒品危害防制條例第19條第1 項關於沒收之規定，並無
      如同條例第18條第1 項所定「不問屬於犯人與否，沒收之
      」之明文，自屬相對義務沒收之立法，故凡犯同條例第4
      條至第9 條、第12條、第13條或第14條第1 項、第2 項之
      罪者，其供犯罪所用之物或因犯罪所得之財物，且屬被告
      所有者，即應依該規定沒收，法院無審酌之餘地（最高法
      院93年度臺上字第1360號、第1365號、95年度臺上字第30
      5 號判決意旨參照）。又毒品危害防制條例第19條第1 項
      後段規定，性質上係沒收之補充規定，其屬於本條所定沒
      收之標的，如得以直接沒收者，判決主文僅宣告沒收即可
      ，不生「追徵其價額」或「以其財產抵償之」問題，須沒
      收之標的全部或一部不能沒收時，始生「追徵其價額」或
      「以其財產抵償之」選項問題。而「追徵其價額」或「以
      其財產抵償之」係屬兩種選項，分別係針對現行貨幣以外
      之其他財產與現行貨幣而言。本規定所稱「追徵其價額」
      者，係指所沒收之物為金錢以外之其他財物而無法沒收時
      ，因其實際價值不確定，應追徵其價額，使其繳納與原物
      相當之價額，並無以其財產抵償之問題。倘嗣後追徵其金
      錢價額，不得結果而須以其財產抵償者，要屬行政執行機
      關依強制執行之法律之執行問題，即無不能執行之情形，
      自毋庸諭知「或以其財產抵償之」。如不能沒收之沒收標
      的為金錢時，因價值確定，判決主文直接宣告「以其財產
      抵償之」即可，不發生追徵價額之問題，最高法院99年度
      第5 次刑事庭會議（二）決議意旨可資參照。
（二）被告於99年8 月3 日販賣甲基安非他命予王凱正，所得為
      4 萬元，雖未扣案，惟係被告犯罪所得之財物，應依毒品
      危害防制條例第19條第1 項之規定諭知沒收，如全部或一
      部不能沒收時，應以其財產抵償之。
（三）搭配門號0000000000號行動電話（含SIM 卡1 張）1 支，
      係被告所有，此據被告於本院審理中供述在卷（本院卷第
      70-71 頁），且係供被告犯本案所用之聯絡工具，雖未扣
      案，然揆諸上開說明，仍應依毒品危害防制條例第19條第
      1 項前段規定宣告沒收，且前揭物品係屬金錢以外之財物
      ，如全部或一部不能沒收時，應依同條例第19條第1 項後
      段規定，諭知追徵其價額，使被告繳納與原物相當之價額
      ，方足達沒收之目的。
據上論斷，應依刑事訴訟法第299 條第1 項前段，毒品危害防制
條例第4 條第2 項、第17條第2 項、第19條第1 項，刑法第11條
、第47條第1 項，判決如主文。
本案經檢察官陳世錚到庭執行職務。
中    華    民    國   100    年    10    月    11    日
                  刑事第十四庭  審判長法  官  陳信旗
                                      法  官  劉正偉
                                      法  官  俞秀美
上列正本證明與原本無異。
如不服本判決，應於判決送達後10日內敘明上訴理由，向本院提
出上訴狀 (應附繕本) ，上訴於臺灣高等法院。其未敘述上訴理
由者，應於上訴期間屆滿後20日內向本院補提理由書「切勿逕送
上級法院」。
                                      書記官  謝怡貞
中    華    民    國   100    年    10    月    11    日
毒品危害防制條例第4條
製造、運輸、販賣第一級毒品者，處死刑或無期徒刑；處無期徒
刑者，得併科新臺幣 2 千萬元以下罰金。
製造、運輸、販賣第二級毒品者，處無期徒刑或 7 年以上有期
徒刑，得併科新臺幣 1 千萬元以下罰金。
製造、運輸、販賣第三級毒品者，處 5 年以上有期徒刑，得併
科新臺幣 7 百萬元以下罰金。
製造、運輸、販賣第四級毒品者，處 3 年以上 10 年以下有期
徒刑，得併科新臺幣 3 百萬元以下罰金。
製造、運輸、販賣專供製造或施用毒品之器具者，處 1 年以上
7 年以下有期徒刑，得併科新臺幣 1 百萬元以下罰金。
前五項之未遂犯罰之。